【裁判字號】    94,訴,2599
【裁判日期】    950529
【裁判案由】    違反槍砲彈藥刀械管制條例等
【裁判全文】
臺灣高雄地方法院刑事判決              94年度訴字第2599號
公  訴  人  臺灣高雄地方法院檢察署檢察官
被      告  丁○○
                    （在臺灣高雄女子監獄受刑中）
上列被告因違反槍砲彈藥刀械管制條例等案件，經檢察官提起公
訴（94年度偵緝字第1321號），本院判決如下：
    主  文
丁○○動產擔保交易之債務人，意圖不法之利益，將標的物遷移
，致生損害於債權人，處拘役伍拾伍日，如易科罰金，以佰元
折算壹日；又未經許可，持有可發射子彈具有殺傷力之槍枝，處
有期徒刑壹年拾月，併科罰金新臺幣拾萬元，罰金如易服勞役，
以新臺幣玖佰元即銀元參佰元折算壹日，扣案可發射子彈具有殺
傷力之槍枝壹枝（槍枝管制編號一一O 二O 三O 八五三號）沒收
。
    事  實
一、丁○○於民國92年9 月17日，以設定動產抵押之方式，向第
    一商業銀行股份有限公司（下稱第一銀行）貸款新台幣（下
    同）220,000 元，以購買車號ZI- 6883號自小客車，約定自
    92年10月17日起至95年9 月17日止，分36期給付，每月1期
    ，每期付款8,176 元，車輛停放地點在高雄縣林園鄉○○村
    ○○街40號住處，在價金未付清之前，丁○○僅得依約占有
    使用，不得任意遷移或為其他處分，並於92年9 月17日完成
    動產擔保交易登記，為動產擔保交易之債務人。嗣第一銀行
    於93年8 月11日將債權及動產抵押權轉讓予台灣歐利克股份
    有限公司（下稱歐利克公司）。詎丁○○取得該車使用後，
    僅繳付6 期貸款，自93年4 月17日起即未再付款，並為另行
    購買較便宜之自小客車，竟意圖為自己不法之利益，將
    ZI-6883 號自小客車遷移至屏東三富車行，致歐利克公司追
    索無門受有損害。
二、丁○○又明知可發射子彈具有殺傷力之改造手槍，非經許可
    ，不得持有，基於持有可發射子彈具有殺傷力改造手槍之犯
    意，於93年11月底前之某不詳時間，受贈取得仿COLT廠半自
    動手槍製造之玩具手槍換裝土造金屬槍管而成之改造手槍1
    支（槍枝管制編號0000000000）後，非法予以持有。嗣於93
    年12月9 日17時10分許，丁○○之友人己○○駕駛丁○○之
    父鄭政雄所有之車號YE-5052 號自用小客車，在高雄縣大樹
    鄉鎮18號前停等方才下車之丁○○時，因形跡可疑，為
    警盤查，竟企圖逃逸而駕駛上開汽車衝撞警方，惟仍為警逮
    捕，並當場在小客車右前駕駛座旁查獲因與警車衝撞而自丁○○之皮包內掉出之上開可發射子彈具有殺傷力之槍枝，及
    不具有殺傷力之子彈1 發。
三、案經高雄縣政府警察局仁武分局報告及歐利克公司訴請臺灣
    高雄地方法院檢察署檢察官偵查起訴。
    理  由
壹、程序方面
一、證人己○○於警詢中之陳述無證據能力：
  (一)按被告以外之人，於審判外之言詞或書面陳述，除法律有規
    定者外，不得作為證據；又被告以外之人（包括證人、鑑定
    人、告訴人、被害人及共同被告等）於檢察事務官、司法警
    察官或司法警察調查中所為之陳述，與審判中不符時，其先
    前之陳述具有較可信之特別情況，且為證明犯罪事實存否所
    必要者，得為證據，刑事訴訟法第159 條第1 項、第159 條
    之2 分別定有明文。是被告以外之人於司法警察（官）調查
    中所為之陳述，依刑事訴訟法第159 條第1項 規定，係屬傳
    聞證據，原則上無證據能力，惟如該陳述與審判中不符時，
    其先前之陳述具有較可信之特別情況，且為證明犯罪事實存
    否所必要者，依同法第159 條之2 規定（即刑事訴訟法第15
    9 條第1 項所指之「除法律有規定者外」），始例外認為有
    證據能力；如該陳述與審判中相符時，因該陳述並不符合刑
    事訴訟法第159 條之2 有關傳聞例外之規定，故不得作為認
    定本案犯罪事實有無之證據，此時，當以其於審判中之陳述
    作為證據。另所謂「前後陳述不符」之要件，應就前後階段
    之陳述進行整體判斷，以決定其間是否具有實質性差異，惟
    無須針對全部陳述作比較，陳述之一部分有不符，亦屬之，
    合先敘明。
  (二)關於證人己○○於警詢中之陳述部分，因屬審判外之陳述，
    為傳聞證據，惟其陳述整體而言，核與其於本院審判中之陳
    述相符，是其於警詢中之陳述並不符合刑事訴訟法第159 條
    之2 有關傳聞例外之規定，不得作為認定本案犯罪事實有無
    之證據，並無證據能力，此時，當以證人己○○於審判中之
    證述作為證據。
二、證人戊○○、丙○○於偵查中之證述有證據能力：
  (一)按被告以外之人於偵查中向檢察官所為陳述，除顯有不可信
    之情況者外，得為證據，同法第159 條之1 第2 項定有明文
    。偵查中對被告以外之人所為之偵查筆錄，或被告以外之人
    向檢察官所提之書面陳述，性質上均屬傳聞證據。惟現階段
    刑事訴訟法規定檢察官代表國家偵查犯罪、實施公訴，依法
    其有訊問被告、證人及鑑定人之權，證人、鑑定人且須具結
    ，而實務運作時，檢察官偵查中向被告以外之人所取得之陳
    述，原則上均能遵守法律規定，不致違法取供，其可信度極
    高。
  (二)本件證人戊○○、丙○○於檢察官偵查中以證人身份向檢察
    官具結所為之證述，均未曾提及檢察官在偵查時有不法取供
    之情形，亦無顯不可信之情況，依上說明，其於偵查中之證
    言自均具有證據能力。
三、證人己○○於偵查中之證述無證據能力：
  (一)按被告以外之人於審判外之言詞或書面陳述，除法律有規定
    者外，不得作為證據。又被告以外之人於偵查中向檢察官所
    為之陳述，除顯有不可信之情況者外，得為證據。刑事訴訟
    法第159 條第1 項、第159 條之1 第2 項分別定有明文。次
    按除法律另有規定者外，不問何人，於他人之案件，有為證
    人之義務，而證人除未滿16歲或因精神障礙，不解具結意義
    及效果者外，應命具結；又證人或鑑定人依法應具結而未具
    結者，其證言或鑑定意見，不得作為證據，刑事訴訟法第
    176 條之1 、第186 條第1 項、第158 條之3 分別定有明文
    。又法院於審判期日的調查證據程序，關於犯罪事實之調查
    與證明，只能以刑事訴訟法准許之法定證據方法（如被告之
    供述、人證、鑑定、文書、勘驗）為之。
  (二)本件證人己○○於偵查中證述槍枝為丁○○所有一節，核屬
    居於證人之地位而陳述其親身經歷之事實，其無前述依法不
    得令具結之情事，卻未踐行合法具結之程序，自無證據能力
    。
四、槍彈鑑定報告有證據能力
    按鑑定人由審判長、受命法官或檢察官就下列之人選任1 人
    或數人充之：(一)就鑑定事項有特別知識經驗者。(二)經政府機
    關委任有鑑定職務者；鑑定之經過及其結果，應命鑑定人以
    言詞或書面報告；法院或檢察官得囑託醫院、學校或其他相
    當之機關、團體為鑑定，或審查他人之鑑定，並準用第203
    條至第206 條之1 規定，刑事訴訟法第198 條、第206 條第
    1 項、第208 條第1 項分別定有明文。且臺灣高雄地方法院
    檢察署已概括選任內政部警政署刑事警察局為該署轄區司法
    警察機關調查中案件有關槍彈有無殺傷力之鑑定事項之鑑定
    機關，有該署92年7 月11日雄檢楠文字第0921000185號函可
    參。依上開說明，卷附內政部警政署刑事警察局94年1 月4
    日刑鑑字第0930256318號槍彈鑑定書，雖係被告以外之人於
    審判外之書面陳述，然係檢察機關概括委託內政部警政署刑
    事警察局鑑定後所製作之鑑定報告，為刑事訴訟法第159 條
    第1 項所指例外情形，應有證據能力。
貳、實體方面
一、違反動產擔保交易法部分：
  (一)訊據被告丁○○對於上開犯罪事實坦承不諱，核與告訴人歐
    利克公司告訴代理人陳俊雄於偵查中之指訴相符，且有貸款
    暨動產抵押契約書、汽（機）車過戶登記表、動產擔保交易
    動產抵押設定書、動產擔保交易動產抵押設定讓與變更登記
    申請書、動產擔保交易（動產抵押）移轉契約書、債權移轉
    證明書、本票、利息分攤及入金狀況一覽表、歐利克公司訪
    視報告書各1 份在卷可稽，足認被告出於任意性之自白與事
    實相符。
  (二)綜上所述，本件事證明確，被告犯行堪以認定，應予依法論
    科。
二、違反槍砲彈藥刀械管制條例部分：
  (一)訊據被告矢口否認有何持有槍枝之犯行，辯稱：那不是我的
    東西，證人己○○、戊○○、丙○○等人均是惡意栽贓，己○○明知車上有毒品及槍枝，怕被警察抓到而開車衝撞警察
    企圖逃跑，我不知道車上有槍枝云云。經查：
  1.扣案手槍為丁○○所有，業據證人己○○於本院審理時，及
    證人戊○○與丙○○迭於偵查中及本院審理時證述明確，證
    人己○○於本院審理中證稱：查扣之槍彈為丁○○所有，她
    說是人家送她的見面禮，這把槍之前丁○○在飯店拿給我看
    過。93年12月9 日我與被告一起去新鎮路，原本是被告開車
    載我過去，到了之後，被告先下車，我就把車子開到巷口停
    等被告下來，警察就過來。我當時還不知道車上有槍，槍是
    放在丁○○的白色腰包裡等語（見本院95年5 月2 日審理筆
    錄）；證人丙○○於偵查中證稱：這把槍是丁○○的，在大
    寮的遊藝場看到。她說她有槍，我叫她拿出來看看，她從車
    子拿出來給我看，她說這把槍有人改過，她姐要以20,000元
    跟她買，她不賣。我確定是槍彈鑑定書上這1 支，因為比較
    小支，當時我以為是假的等語（見93年度偵字第24915 號卷
    第42頁），及於本院審理時證稱：這把槍是93年間槍尚未被
    查獲之前，在大寮中興村金格遊藝場被告拿給我看，她說有
    把槍拿去改造，她姊姊要以10,000元至20,000元向她買，但
    她不賣，她是從她的車子上拿出來給我看，因為比較小支，
    我還以為是假槍等語（見上開審理筆錄）；證人戊○○於偵
    查中證稱：約在93年11月底，在五甲她的朋友阿強家，丁○○有拿1 支手槍給我和阿強看。我有親眼目睹她將那支手槍
    和毒品放在她的皮包內，放在她的車上。我確定是槍彈鑑定
    書上這1 支沒錯，這支手槍槍口還有掉漆等語（見94年度偵
    緝字第1321號卷第16頁），及於本院審理時證稱：93年底時
    ，我有親眼看過這把槍，丁○○將槍在五甲叫阿強的朋友家
    拿出來給我看的，我有看過她把槍放在皮包裡，被告如果要
    開車出去就帶在身上。己○○開被告的車被警察抓到後，我
    跟被告在正義路的哥德汽車旅館，我問被告槍是誰的，被告
    親口說是她的等語（見上開審理筆錄）明確。另就丁○○將
    何把槍枝供渠等觀覽一情，經本院提示編號0000000000、
    0000000000、0000000000、0000000000、0000000000等5 把
    槍供證人己○○、戊○○、丙○○指認，均一致證稱是編號
    0000000000之槍枝（即本案扣案之槍枝），足見上開證人均
    曾見過上開槍枝無訛。
  2.此外，復有扣押筆錄、扣押物品目錄表各1 份、照片4 張在
    卷可稽。又扣案之槍枝及子彈經內政部警政署刑事警察局鑑
    定之結果，改造手槍1 支（槍枝管制編號0000000000），係
    仿美國COLT廠半自動手槍製造之玩具手槍換裝土造金屬槍管
    而成之改造手槍，機械性能良好，可擊發適用子彈，認具殺
    傷力，送鑑之子彈1 顆，認係由玩具金屬彈殼加裝直徑約
    5.6mm 金屬彈頭組合而成之改造彈，經實際試射，無法擊發
    ，認不具殺傷力，有該局94年1 月4 日刑鑑字第0930256318
    號槍彈鑑定書1 份附卷可稽。
  3.證人乙○○雖於本院審理時證稱：93年12月9 日早上，我去
    我家旅館找被告時被告不在，剛好己○○在那裡，我進去時
    ，我看到己○○身上插著1 把槍，槍是鐵灰色。己○○表示
    被告不在，我表示我進去等一下，結果進去之後看到他身上
    腰際插1 把槍，他有拿出來拉槍機，有掉1 顆子彈，我沒有
    問己○○槍枝何來。我出來後，我打電話告訴被告說己○○
    身上有插1 把槍，被告表示己○○不可能有槍，被告不知道
    己○○身上有槍（見本院94年12月19日審理筆錄），被告沒
    有拿這把槍給我看過，且我沒有看過被告皮包內放這把槍，
    我在我家旅館看到己○○身上有這把槍，己○○從褲子的口
    袋內拿出來放在桌上才被我看見等語（見本院95年5 月2日
    審理筆錄），證人乙○○對於看到己○○持有槍枝之經過一
    情，先證稱是己○○插在腰際，並拿出來拉動槍枝而掉下1
    顆子彈，後證稱是己○○將褲袋內之手槍拿出來放在桌上，
    其證述先後已有不一，難以盡信。且質之己○○是否在我家
    旅館見過乙○○，及乙○○是否在我家旅館見到上開槍枝一
    節，己○○亦證稱：我當時與丁○○在我家旅館，確有見過
    乙○○來找丁○○，然上開槍枝是放在櫃子上，因該槍枝不
    是我的，所以不知道丁○○為何沒有把槍藏好而放在櫃子上
    等語明確（見本院95年5 月2 日審理筆錄）。是證人乙○○
    之證詞，僅能證明證人乙○○在我家旅館內見到證人己○○
    之同時亦見到上開槍彈之事實，退一步言，縱使證人乙○○
    證稱曾在上開旅館見過證人己○○持有上開槍彈一情屬實，
    亦不能夠證明上開槍彈非屬被告所有以及被告未曾於當日以
    外之時、地在他人面持有並出示上開槍枝。況且證人乙○○
    於94年2 月間起與被告為同居之男女朋友，此經證人乙○○
    及被告自承在卷，關係親密，證人乙○○於本院審理時為被
    告掩飾持有槍枝犯行乃人情之常，故證人乙○○上開證述槍
    枝非被告所有云云，並不足以為對被告有利之證據。
  4.被告雖又辯稱證人己○○為警盤查時，駕車衝撞員警企圖逃
    逸是因明知車上有毒品及槍枝云云，惟證人己○○於本院審
    理時證稱：要逃跑是因當時車上有毒品，那時還不知道車上
    有槍等語，而警方查獲己○○時，確有在車內查獲疑似海洛
    因4 包、甲基安非他命1 包，此有扣押筆錄及扣押物品目錄
    表各1 份在卷可佐。是證人己○○見警上前盤查即畏罪心虛
    企圖逃逸而駕車衝撞警方，行為固屬不當，然尚難因證人己○○企圖駕車逃逸因而推論上開槍枝為證人己○○所有，被
    告所辯，不足採信。
  5.被告另辯稱證人己○○、戊○○及丙○○之證詞為刻意栽贓
    云云，惟查，證人己○○於93年12月9 日為警查獲時，即證
    稱扣案之手槍為丁○○所有一情明確，雖證人己○○為警查
    獲時在車內同時查獲槍枝，涉犯持有上開槍枝之嫌疑極大，
    然證人己○○當時與被告仍為同居之男女朋友，衡情應無仇
    恨，當無誣陷栽贓被告之理。而證人戊○○自國中二年級起
    即認識被告，自17、18歲時起方認識己○○，與被告認識之
    時間較久，且與被告又無恩怨，業據證人戊○○陳明在卷，
    是證人戊○○自無偏袒己○○之必要。再者，證人丙○○前
    雖與被告有400,000 元之金錢糾紛，業據證人丙○○陳述明
    確，惟證人丙○○對於在何時、地見過該把槍枝及經過，於
    偵查及本院審理時證述甚詳，且情節前後相符，並無矛盾之
    處，是證人丙○○所言在客觀上亦有可信性。是證人己○○
    、戊○○及丙○○上開證詞，均堪採信。
  6.綜上所述，被告辯稱扣案之槍彈非屬伊所持有云云，無非卸
    責之詞，不足採信。本件事證明確，被告犯行堪以認定，應
    予依法論科。
三、按仿造槍並非屬制式手槍，應歸類其他可發射金屬或子彈具
    殺傷力之槍枝（最高法院83年度台上字第4400號、87年度台
    上字第283 號判決可資參照）。查本件被告行為後，立法者
    有鑑於改造槍枝具有取得容易、比對困難及與制式槍枝火力
    相近之特性，而槍砲彈藥刀械管制條例處罰之刑責亦屬較輕
    等情事，遂予修正槍砲彈藥刀械管制條例關於改造槍枝之相
    關規定，經總統於94年1 月16日修正公布，並自公布日起第
    3 日即自94年1 月28日起施行。修正前原條例第11條第4 項
    規定：「未經許可，持有第4 條第1 項第1 款所稱其他可發
    射金屬或子彈具有殺傷力之各式槍砲者，處1 年以上7 年以
    下有期徒刑，併科新臺幣7,000,000 元以下罰金」；嗣修正
    後則刪除原條例第11條，改列於同條例第8 條，並於該條第
    4 項規定：「未經許可，持有第4 條第1 項第1 款所定其他
    可發射金屬或子彈具有殺傷力之各式槍砲者，處3 年以上10
    年以下有期徒刑，併科新臺幣7,000,000 元以下罰金」。茲
    依刑法第2 條第1 項但書規定，就前開條例修正前、後規定
    相比較之結果，應以被告行為時之舊法即修正前槍砲彈藥刀
    械管制條例第11條第4 項之規定較有利於被告。
四、核被告所為，係犯動產擔保交易法第38條之意圖不法利益，
    將標的物遷移，致生損害於債權人罪，及修正前槍砲彈藥刀
    械管制條例第11條第4 項未經許可持有第4 條第1 項第1款
    所稱其他可發射子彈具有殺傷力之槍枝罪。被告所犯上開2
    罪，犯意各別，行為互殊，應分論併罰。爰審酌被告於設定
    動產抵押後，僅繳納6 期分期款，即意圖不法之利益將本件
    車輛遷移，致告訴人歐利克公司追索無著受有損害，且事後
    雖已坦承犯行，惟尚未賠償告訴人之損害，及本件僅係侵害
    財產法益之犯罪，被告之行為於刑事上之可非難性應較輕微
    ，另審酌目前槍枝氾濫，被告於此社會治安日益惡化之際，
    仍持有上開槍枝，威脅社會治安程度非輕，且犯後仍飾詞否
    認犯行，毫無悔意等一切情狀，分別量處如主文所示之刑，
    並就量處拘役部分諭知易科罰金之折算標準，及就未經許可
    持有可發射子彈具有殺傷力之槍枝部分併科如主文所示之罰
    金及諭知易服勞役之折算標準，以示懲儆。
五、扣案之槍枝1 支（槍枝管制編號0000000000號）係屬違禁物
    ，應依刑法第38條第1 項第1 款規定宣告沒收。而查扣不具
    殺傷力之改造子彈1 顆，經送內政部刑事警察局鑑定結果，
    認均不具殺傷力一情，已如前述，是此部分物品，顯非違禁
    物，依法自不得予以宣告沒收。至其餘扣案物與本案被告之
    犯行無關連性，且檢察官並未舉證證明為違禁物，爰不予宣
    告沒收，附此敘明。
據上論斷，應依刑事訴訟法第299 條第1 項前段，動產擔保交易
法第38條，修正前槍砲彈藥刀械管制條例第11條第4 項，刑法第
11條前段、第2 條第1 項但書、第41條第1 項前段、第42條第2
項、第38條第1 項第1 款，罰金罰鍰提高標準條例第2 條，現行
法規所定貨幣單位折算新台幣條例第2 條，判決如主文。
本案經檢察官甲○○到庭執行職務。
中    華    民    國    95    年    5     月    29    日
                  鳳山刑事第1 庭審判長法  官  陳志銘
                                      法  官  林永村
                                      法  官  林芳華
以上正本證明與原本無異。
如不服本判決，應於判決送達後10日內，向本院提出上訴狀。
中    華    民    國    95    年    5     月    29    日
                                      書記官  黃靖媛
 附錄本判決論罪之法條：
動產擔保交易法第38條
動產擔保交易之債務人，意圖不法之利益，將標的物遷移、出賣
、出質、移轉、抵押或為其他處分，致生損害於債權人者，處3
年以下有期徒刑、拘役或科或併科6000元以下之罰金。
槍砲彈藥刀械管制條例第11條
未經許可，製造、販賣或運輸第4 條第1 項第1 款所稱其他可發
射金屬或子彈具有殺傷力之各式槍砲者，處5 年以上有期徒刑，
併科新臺幣10,000,000元以下罰金。
未經許可，轉讓、出租或出借前項所列槍砲者，處3 年以上10年
以下有期徒刑，併科新臺幣7,000,000元以下罰金。
意圖供自己或他人犯罪之用，而犯前2 項之罪者，處無期徒刑或
7 年以上有期徒刑，併科新臺幣10,000,000元以下罰金。
未經許可，持有、寄藏或意圖販賣而陳列第1 項所列槍砲者，處
1 年以上7 年以下有期徒刑，併科新臺幣7,000,000 元以下罰金
。
第1項至第3項之未遂犯罰之。


司法院資訊處製作；財團法人民間司法改革基金會備份。
